【裁判字號】    99,抗,527
【裁判日期】    990514
【裁判案由】    聲請法官迴避
【裁判全文】
臺灣高等法院刑事裁定                   99年度抗字第527號
抗  告  人
即  聲請人  甲○○
上列抗告人因聲請法官迴避案件，不服臺灣臺北地方法院中華民
國99年3月23日裁定（99年度聲字第588號），提起抗告，本院裁
定如下：
    主  文
抗告駁回。
    理  由
一、按當事人聲請推事迴避，以有刑事訴訟法第18條第1款、第2
    款所列情形之一者為限。亦即須法官有刑事訴訟法第17條各
    款所列應自行迴避，不得執行職務之情形而不自行迴避；或
    除該等情形以外，足認其執行職務有偏頗之虞者，當事人始
    得聲請法官迴避。而刑事訴訟法第18條第2款所謂聲請法官迴
    避原因之所謂「足認其執行職務有偏頗之虞者」，係指以一
    般通常之人所具有之合理觀點，對於該承辦法官能否為公平
    之裁判，均足產生懷疑；且此種懷疑之發生，存有其完全客
    觀之原因，而非僅出諸當事人自己主觀之判斷者，始足當之
    ；至於訴訟上之指揮乃專屬於法院之職權，當事人之主張、
    聲請，在無礙於事實之確認以及法的解釋，適用之範圍下，
    法院固得斟酌其請求以為訴訟之進行，但仍不得以此對當事
    人之有利與否，作為其將有不公平裁判之依據，更不得以此
    訴訟之進行與否而謂有偏頗之虞聲請法官迴避。又當事人聲
    請推事迴避，以有具體事實認其執行職務有偏頗之情形為限
    ，若僅對於推事之指揮訴訟，或其訊問方法，有所不滿，不
    能指為有偏頗之虞。所謂有偏頗之虞，係指推事與訴訟關係
    人具有故舊恩怨等關係，其審判恐有不公平者而言，此有最
    高法院79年臺抗字第318號、18年抗字第149號、19年抗字第
    285 號判例可資參照。
二、聲請意旨詳如附件刑事聲請迴避狀所載。
三、經查：原法院98年度自字第23號陳麗珠自訴甲○○加重誹謗
    案件，原分由刑事第13庭明股審理，嗣因明股法官調原法院
    民事庭，改分賢股法官續辦，又因賢股法官入伍服役，方改
    由慎股法官承審。而慎股法官於本案抗告人甲○○另案告訴
    王世堅妨害名譽案件（案號：97年度易字第1586號）中，雖
    於審前表明部分心證，勸諭甲○○與王世堅和解並考量是否
    撤回告訴，且於勸諭未成後，直接進入一審審理程序，並於
    當日宣判，然該等表明部分心證與勸諭，無非慎股法官就告
    訴乃論之罪試行和解之方式，其所用言詞，固觸及對於時政
    之看法，但也難認有何違反法官守則情事。且其於勸諭未成
    後，依法進入審理程序，而於當日言詞辯論終結後6小時宣
    判，亦屬法官就各個案件繁簡程度不同，在職權範圍內斟酌
    之結果。縱然，慎股法官於另案判決王世堅無罪，但並無跡
    證足認慎股法官有何以其個人主觀立場偏頗王世堅，或係因
    敵視抗告人，而為無罪判決，故抗告人以慎股法官於另案中
    職權範圍內行使裁量權之結果，而認慎股法官於98年度自字
    第23號案件中執行職務有偏頗之虞，僅為抗告人主觀之私意
    揣測，揆諸前揭意旨，顯與刑事訴訟法第18條第2款所謂「
    足認其執行職務有偏頗之虞者」之要件有間，當難認其聲請
    有理由，是原審據此駁回抗告人之聲請，核無違誤。抗告人
    抗告意旨猶執陳詞略以呂政燁法官對抗告人與本案無關之事
    存有偏見，對抗告人本人亦存有偏見，且所存之偏見是顯而
    易見云云，而指摘原裁定不當，惟據抗告人所述各節以觀，
    仍係抗告人於另案中對承辦法官之指揮訴訟或訊問方法有所
    不滿，而出於自己主觀上之判斷，依前揭說明，尚難認該承
    辦法官於本案審理中，其執行職務即會有偏頗之情形，是抗
    告人提起本件抗告，非有理由，應予駁回。
四、據上論結，應依刑事訴訟法第412條前段，裁定如主文。
中    華    民    國    99    年    5     月   14     日
                  刑事第十五庭審判長法  官  吳昭瑩
                                    法  官  賴邦元
                                    法  官  蘇隆惠
以上正本證明與原本無異。
不得再抗告。
                                    書記官  楊妙恩
中    華    民    國    99    年    5     月    17    日

司法院資訊處製作；財團法人民間司法改革基金會備份。
